【裁判字號】    97,上易,228
【裁判日期】    970430
【裁判案由】    恐嚇等
【裁判全文】
臺灣高等法院高雄分院刑事判決         97年度上易字第228號
上  訴  人
即  被  告  甲○○
            乙○○
共      同
選任辯護人  林振福律師
上列上訴人因恐嚇等案件，不服臺灣高雄地方法院96年度易字第
3273號中華民國96年12月25日第一審判決（起訴案號：臺灣高雄
地方法院檢察署96年度偵字第6637號），提起上訴，本院判決如
下：
    主  文
原判決關於甲○○、乙○○侵入住宅暨定執行刑部分均撤銷。
甲○○、乙○○共同無故侵入他人住宅，各處有期徒刑肆月，如
易科罰金，均以新臺幣壹仟元折算壹日，均減刑為有期徒刑貳月
，如易科罰金，均以新臺幣壹仟元折算壹日。
其他上訴駁回。
上開撤銷改判部分與駁回上訴所處有期徒刑伍月，如易科罰金以
新臺幣壹仟元折算壹日，均應執行有期徒刑陸月，如易科罰金，
均以新臺幣壹仟元折算壹日。
    事  實
一、甲○○於民國95年10月15日受丙○○委託代為向他人催討新
    台幣（下同）1 千820 萬元債務，嗣甲○○未能完成受委任
    事務。96年1 月12日下午6 時30分許，甲○○夥同乙○○至
    高雄市○○區○○路291 號丙○○住處，欲要求丙○○給付
    其受委任期間所支出之加油、用餐等費用。甲○○、乙○○
    進入開設於丙○○上開住處1 樓之海產店後，見通往2 樓丙○○住宅之樓梯口門未上鎖，甲○○、乙○○竟共同基於無
    故侵入住宅之犯意聯絡，未經許可逕上2 樓丙○○住宅客廳
    而無故侵入住宅，並向丙○○要求給付加油、用餐等費用，
    但經丙○○拒絕。甲○○、乙○○乃共同另行基於恐嚇危害
    安全之犯意聯絡，對丙○○及其妻丁○○恫稱：「若不還錢
    ，要讓你全家死的很難看」、「不還錢，那些錢就讓你們去
    吃藥」等語，而以加害生命、身體之事恐嚇丙○○、丁○○
    致生危害於安全。嗣經丁○○報警到場處理，甲○○、乙○○始行離去。
二、案經丙○○訴由高雄市政府警察局三民第二分局移送臺灣高
    雄地方法院檢察署檢察官偵查起訴。
    理  由
一、訊據上訴人即被告（下稱被告）甲○○、乙○○否認有無故
    侵入住宅及恐嚇危害安全之犯行，均辯稱其2 人係受丙○○
    邀同上樓商談，並非無故侵入，亦無恐嚇丙○○、丁○○等
    語。
二、經查：
    (一)被告甲○○曾受丙○○委託代向他人催討債務，惟被告甲○○未能完成受委任事務，又於96年1 月12日下午6 時30
      分許，被告2 人為要求丙○○給付因處理事務支出之費用
      ，乃進入開設於丙○○住處1 樓之海產店後，上2 樓丙○○住宅客廳之事實，業據證人丙○○、丁○○於原審結證
      明確 (見原審卷第41～48頁），並有委任契約書附卷可稽
       (見警卷第22～24頁）。又被告2 人亦陳述上情在卷，核
      與上開證據相符，被告2 人此部分自白即堪信為真正。
    (二)被告2 人固均辯稱其2 人係受丙○○邀同上樓商談，並非
      無故侵入，亦無恐嚇丙○○、丁○○等語。然被告2 人未
      經許可逕上2 樓丙○○住宅客廳，並出言恐嚇丙○○、丁○○之情，已經證人丙○○、丁○○於原審結證明確 (見
      原審卷第41～48頁）。參以證人即司法警察涂政基在原審
      結證稱其於當日下午6 時30分許獲同事通知有糾紛而到場
      處理，見被告2 人與丙○○、丁○○因金錢糾紛發生爭執
      等語 (見原審卷第49頁）。又觀諸被告甲○○與丙○○簽
      訂之委任契約書第7 條、第8 條所約定，倘被告甲○○能
      向債務人收回本金1 千820 萬元，丙○○同意以其中620
      萬元作為被告甲○○之顧問費用，此外，被告甲○○不得
      向丙○○收取任何費用，丙○○依約即毋需給付被告甲○○任何金錢。再證人丙○○於原審結證稱被告2 人未代向
      債務人取回欠款，仍不斷要求給付報酬，經其拒絕給付，
      其照片即遭放大，其上記載「欠錢還錢」，並張貼在其住
      家附近，其所有財物亦遭人毀壞等語 (見原審卷第42、45
      頁），被告甲○○於原審亦陳述其等曾於於96年1 月12日
      前至丙○○住處按電鈴，丙○○明明在家，卻不願出面處
      理，之後丙○○亦均拒接其等電話等語 (見原審卷第55頁
      ）。是丙○○既拒絕給付被告甲○○金錢，況丙○○亦懷
      疑被告2 人張貼記載「欠錢還錢」之放大照片及毀損財物
      ，當日被告2 人與丙○○、丁○○在丙○○住宅仍因金錢
      糾紛發生爭執，衡諸常情，丙○○豈有邀請被告2 人上2
      樓住宅商談之理。另證人即司法警察涂政基係接獲報案到
      場處理糾紛，見被告2 人與丙○○、丁○○因金錢糾紛發
      生爭執，已如上述，倘丙○○、丁○○未受出言恐嚇致心
      生畏懼，當無報警到場處理之舉動。綜觀上情，足見證人
      丙○○、丁○○之證述應堪採取，被告2 人所辯，為無可
      取。
    (三)至被告2 人於原審請求傳訊海產店老闆以證明其等進入丙○○住宅情形，然被告2 人均未陳報海產店老闆之姓名以
      供傳喚，且待證事實已臻明瞭，亦無再調查之必要。另被
      告乙○○於原審請求測謊，但測謊之鑑驗，係就受測人對
      相關事項之詢答，對應其神經、呼吸、心跳等反應而判斷
      ，其鑑驗結果有時亦因受測人之生理、心理因素而受影響
      ，該鑑驗結果固可為審判之參考，但非為判斷之唯一及絕
      對之依據，而被告乙○○無故侵入住宅及恐嚇危害安全之
      事實，已有合法積極之證據足以證明，已如前述，即無測
      謊之必要。
    綜上所述，被告2 人無故侵入住宅及恐嚇危害安全犯行，事
    證明確，堪以認定。
三、核被告2 人所為，均係犯刑法第305 條恐嚇危害安全罪、第
    306 條第1 項之無故侵入住宅罪。被告2 人就上開2 罪間，
    分別有犯意聯絡及行為分擔，均為共同正犯。又被告2 人出
    言同時恐嚇丙○○、丁○○，係以1 個恐嚇危害安全行為侵
    害不同法益，同時觸犯數個相同罪名，為想像競合犯，應依
    刑法第55條規定論以1 個恐嚇危害安全罪。被告2 人所犯上
    開2 犯行間，犯意各別，行為互異，均應予分論併罰。
四、原判決就被告恐嚇危安全犯行部分，適用刑法刑法第28條、
    第55條、第305 條、第41條第1 項前段、第2 項、刑法施行
    法第1 條之1 、中華民國九十六年罪犯減刑條例第2 條第1
    項第3 款、第7 條、第9 條規定，並審酌被告2 人因債務糾
    紛，不思以法律正當途徑尋求解決，卻對丙○○及丁○○出
    言恐嚇，令使心生恐懼，致生危害於安全，且犯後否認犯行
    ，犯後態度實無足取等一切情狀，量處有期徒刑10月，又說
    明被告2 人上開犯罪時間係在96年4 月24日以前，合乎中華
    民國九十六年罪犯減刑條例之規定，乃依該條例第2 條第1
    項第3 款予以減刑，並諭知易科罰金之折算標準。經核原判
    決此部分認事用法，尚無不合，量刑亦稱妥適，被告2 人上
    訴意旨否認此部分犯罪，指摘原判決此部分不當，均無理由
    ，應予駁回。
五、原審以被告侵入住宅部分事證明確，予以論罪科刑，固非無
    見。惟查：(一)被告2 人未經丙○○許可而無故侵入丙○○住
    宅，係觸犯刑法第306 條第1 項之無故侵入住宅罪，原判決
    認被告2 人為商討債務而進入丙○○住宅，衡諸民間習慣及
    公序良俗，尚難謂無正當理由及無故，又認上2 樓丙○○住
    宅樓梯門既未上鎖，一樓又係出租與他人開海產店，一般人
    可自由進入，被告2 人雖未獲邀請而自行進入丙○○住宅，
    仍難認有何侵入住宅犯意及行為，因而變更起訴法條逕予審
    判，尚有未當。(二)被告2 人就無故侵入住宅罪間，有犯意聯
    絡及行為分擔，均為共同正犯。原判決就此部分未論以共同
    正犯，亦有未合。被告2 人上訴意旨均否認此部分犯罪，指
    摘原判決此部分不當，雖無理由，惟原判決此部分既有上開
    可議，仍應由本院將原判決關於此部分撤銷改判。爰審酌被
    告2 人不思以法律正當途徑解決債務問題，竟無故侵入丙○○住宅，致生危害於丙○○居住安全，且行為後未坦承錯誤
    等一切情狀，分別量處如主文所示之刑，並均諭知易科罰金
    之折算標準。又被告2 人上開犯罪時間係在96年4 月24日以
    前，合乎中華民國九十六年罪犯減刑條例之規定，乃依該條
    例第2 條第1 項第3 款予以減其宣告刑2 分之1 ，並諭知易
    科罰金之折算標準，暨與上開駁回上訴之部分所處之有期徒
    刑5 月，均定其應執行刑為有期徒刑6 月，如易科罰金，均
    以新臺幣壹仟元折算壹日。
據上論結，應依刑事訴訟法第368 條、第369 條第1 項前段、第
364 條、第299 條第1 項前段，刑法第28條、第55條、第305 條
、第306 條第1 項、第41條第1 項前段、第2 項、第51第1 項第
5 款、刑法施行法第1 條之1 ，中華民國九十六年罪犯減刑條例
第2 條第1 項第3 款、第7 條、第9 條，判決如主文。
本案經檢察官林敏惠到庭執行職務。
中    華    民    國    97    年    4     月    30    日
                  刑事第八庭    審判長法  官   李炫德
                                      法  官   陳志銘
                                      法  官   郭玫利
以上正本證明與原本無異。
不得上訴。
中    華    民    國    97    年    4     月    30    日
                                      書記官   楊茱宜
附錄本件判決論罪科刑法條
中華民國刑法第305條：
以加害生命、身體、自由、名譽、財產之事，恐嚇他人致生危害
於安全者，處2 年以下有期徒刑、拘役或3 百元以下罰金。
中華民國刑法第306條第1項：
無故侵入他人住宅、建築物或附連圍繞之土地或船艦者，處1 年
以下有期徒刑、拘役或3 百元以下罰金。


司法院資訊處製作；財團法人民間司法改革基金會備份。
